【裁判字號】    97,上易,2093
【裁判日期】    971230
【裁判案由】    妨害自由等
【裁判全文】
臺灣高等法院臺中分院刑事判決        97年度上易字第2093號
上  訴  人  臺灣臺中地方法院檢察署檢察官
上  訴  人
即  被  告  乙○○
                    現另案於臺灣臺中監獄執行中
選任辯護人  張績寶律師
被      告  丁○○
                    弄14號
選任辯護人  常照倫律師
上列上訴人因被告犯妨害自由等案件，不服臺灣臺中地方法院97
年度易字第1647號中華民國97年9月9日第一審判決（起訴案號：
臺灣臺中地方法院檢察署96年度偵字第22863號、96年度偵緝字
第2415號），提起上訴，本院判決如下：
      主  文
上訴駁回。
      事實及理由
一、本案經本院審理結果，認第一審判決（除主文「累犯」一語
    係贅載應予刪除外，最高法院88年台上字第1638號判決參照
    ）認事用法及量刑均無不當，應予維持，並引用第一審判決
    書記載之事實、證據及理由（如附件一）。被告乙○○雖猶
    否認有恐嚇犯行，辯稱：賓館拍攝過程之內容伊完全不清楚
    ，當時周政保禁見時，為何都表示槍枝與伊沒有關係，惟嗣
    因一位叫劉瑞堂向周政保表示倘稱槍枝是伊所有，即可幫忙
    具保事宜，故周政保始改稱槍枝係伊所有，其所供前後不一
    ，惟伊本身與丙○○沒有恩怨，玩具手槍非伊所提供，又從
    伊所寫稿子內容無法看出「若遇到你，就要呷你打死」之文
    句，是周政保後來脫稿演出，伊有請丁○○駕車載記者史鎮
    康至汽車旅館現場拍攝等之行為縱然犯罪，亦僅成立幫助犯
    ，且丙○○看到該項報導後亦無害怕的意思，核不該當恐嚇
    危害安全之犯罪云云，惟(一)經查被告乙○○與周政保共同恐
    嚇犯行，為警查獲之情事，罪証甚明，業經原審法院認定明
    確，並已詳敘其理由。(二)按共同正犯之成立，祇須具有犯意
    之聯絡，行為之分擔，既不問犯罪動機起於何人，亦不必每
    一階段犯行，均經參與（最高法院三十四年上字第八六二號
    判例參照）。又按共同正犯間，非僅就其自己實施之行為負
    其責任，並在犯意聯絡之範圍內，對於他共同正犯所實施之
    行為，亦應共同負責（最高法院三十二年上字第一九○五號
    判例參照）再按共同實施犯罪行為之人，在合同意思範圍以
    內，各自分擔犯罪行為之一部，相互利用他人之行為，以達
    其犯罪之目的者，即應對於全部所發生之結果，共同負責。
    （最高法院二十八年度上字第三一一０號判例）(三)經查，原
    審綜合卷內證據資料，參酌被告乙○○於偵查中已自承其擬
    好嗆聲草稿，叫周政保去拍攝嗆聲光碟等情，及証人即記者
    史鎮康於偵查中及原審以證人身分證述以及共犯周政保於原
    審及另案原審、本院審理時之証述，以及同案被告丁○○另
    案於原審之結証供述，及其他相關事証，認被告乙○○與證
    人周政保對於本件恐嚇丙○○之犯罪，係由被告乙○○事前
    告知證人史鎮康可提供關於槍擊案獨家爆料新聞，及與證人
    周政保共同商議準備槍枝，且同意仿效薛球以拍攝錄影帶恐
    嚇他人之方式拍攝本件嗆聲光碟，並研擬對丙○○之嗆聲文
    稿，以及拍攝當天自行載同證人周政保且委請丁○○搭載證
    人史鎮康至拍攝現場即「名湖水岸汽車旅館」511號客房等
    情事，足見被告乙○○主觀上事前確有與證人周政保為上開
    拍攝對丙○○嗆聲恐嚇錄影光碟之犯意謀議與聯絡，則縱被
    告乙○○於史鎮康拍攝證人周政保對丙○○為嗆聲恐嚇錄影
    光碟時未在拍攝房間現場，或證人周政保在錄影光碟中對丙○○所為上開「遇到你就打你死」等言詞係脫稿之詞，均亦
    難認有逾越該2人所共同謀議犯罪聯絡範圍之情形，則雖被
    告乙○○對於周政保實行之恐嚇犯行並未每一階段犯行，均
    經參與，惟被告乙○○在其與共犯周政保恐嚇犯行之合同意
    思範圍以內，各自分擔犯罪行為之一部，相互利用他人之行
    為，以達其恐嚇丙○○犯罪之目的，依上開見解，亦無解其
    與周政保共犯恐嚇罪責之共同正犯，即應對於全部恐嚇所發
    生之結果，共同負責，被告乙○○前開辯稱槍枝是非伊所提
    供，伊之行為僅為幫助犯云云，為卸責之詞，無足採信。又
    本件客觀上共犯周政保之言語及動作既已有加害於被害人之
    惡害通知，且在客觀上已足以構成威脅，以致被恐嚇者丙○○陷於危險不安之境，實與恐嚇罪之構成要件相符。故被告
    乙○○所辯丙○○看到該項報導並不生害怕，其無成立恐嚇
    犯行，亦無足採，以上並據原審法院已詳敘被告乙○○上開
    所辯不足採信之理由，原審為被告乙○○有共同恐嚇事實之
    認定，核與經驗法則及論理法則並無不合。(四)綜上所述，被
    告乙○○所辯，係諉卸之詞，不足採信。被告乙○○犯行堪
    以認定，又本件如原審之審酌被告乙○○犯罪情節，本件量
    刑尚稱妥適，被告乙○○上訴意旨仍執前詞，否認犯罪，及
    指摘原判決量刑過重為不當，為無理由，應予駁回。又本件
    事證明確，被告乙○○請求再傳訊証人周政保、丙○○，本
    院認依刑事訴訟法第196條規定，本件上開證人周政保等証
    述已甚為明確，本院認核無再為傳訊調查必要，併為敘明。
二、本案經本院審理結果，認被告丁○○被訴恐嚇犯行係屬不能
    證明，其證據及理由，業據第一審判決書理由欄記載甚詳，
    爰引用之（如附件一）。原審以不能證明被告丁○○犯罪，
    而依刑事訴訟法第三百零一條第一項規定，諭知無罪之判決
    ，經核認事用法，並無不合。又(一)檢察官上訴意旨如附件二
    。(二)証人之陳述如無瑕疵，且就其他方面調查又與事實相符
    ，固足採為科刑之基礎，倘其陳述尚有瑕疵，則在未究明前
    ，遽採為論罪科刑之根據，即難認為適法，最高法院九十一
    年台上字第三０九九號著有判例可參。本件證人史鎮康於檢
    察官偵訊時所供及原審証述，其中關於擺放槍枝一事，究係
    周政保或丁○○，或是周政保、丁○○擺放，其上開證詞有
    所不同，亦無法確定槍枝是否由丁○○擺放，以及被告丁○○有無將槍枝帶走，及放在其車後座等情，且為被告丁○○
    所否認有收走槍枝之上情，尚難認被告丁○○有參與上開恐
    嚇光碟錄影之犯行或有主觀的犯意聯絡，另證人周政保關於
    扣案槍枝的來源，前後亦反覆其詞，亦難以其於檢察官訊問
    所供槍係阿正 (丁○○)拿來的，是「阿正」帶走云云，逕
    為不利於被告丁○○之認定惟一証據，並經原審法院已詳敘
    其理由，本件查無積極、明確之證據加以佐證，尚不得以上
    開証人前後矛盾不一之供詞，即認定被告丁○○有共同恐嚇
    之犯行。(三)原判決因而認被告丁○○之犯罪即屬不能證明，
    依法應為諭知無罪之判決，於法並無不合。公訴人上訴認應
    就被告丁○○予以論罪科刑，而指摘原判決不當，為無理由
    ，應予駁回。
據上論斷，應依刑事訴訟法第三百七十三條、第三百六十八條，
判決如主文。
本案經檢察官甲○○到庭執行職務。
中    華    民    國    97    年    12    月    30    日
            刑事第二庭  審判長法  官  李  璋  鵬
                              法  官  胡  忠  文
                              法  官  蕭  錦  鍾
以上正本證明與原本無異。
不得上訴。
                              書記官  蕭  訓  慧
中    華    民    國    97    年    12    月    30    日


司法院資訊處製作；財團法人民間司法改革基金會備份。
